【裁判字號】    90,易,799
【裁判日期】    900330
【裁判案由】    偽造文書
【裁判全文】
臺灣臺中地方法院刑事判決                            九十年度易字第七九九號
    公  訴  人  台灣台中地方法院檢察署檢察官
    被      告  甲○○
右列被告因偽造文書案件，經檢察官提起公訴（九十年度偵字第三四二五號），本院
判決如左：
    主  文
甲○○偽造署押，足以生損害於公眾及他人，累犯，處有期徒刑參月。如易科罰金，
以參佰元折算壹日。
甲○○於如附表編號一、二所示文書上偽造之「乙○○」署押沒收。
    事  實
一、甲○○前因違反肅清煙毒條例案件，經本院於民國（下同）八十三年七月間判處
    有期徒刑三年五月；復因違反麻醉藥品管理條例案件，經臺灣基隆地方法院於八
    十四年十二月間判處有期徒刑六月確定，於八十八年二月二十一日接續執行完畢
    。詎仍不知警惕，於八十九年十一月八日二十時許，因涉違反毒品危害防制條例
    案件，經警在台中縣潭子鄉○○○街十七號七樓之一住處查獲，嗣於八十九年十
一月八日二十二時五分許，經警帶至台中縣警察局豐原分局刑事組製作警訊筆錄
    時，為免遭識破其當時係因施用毒品案件，經本院裁定送觀克勒戒，因未到案執
    行，而為臺灣台中地方法院檢察署通緝中，竟基於偽造其姊乙○○署押之犯意，
    冒用「乙○○」之名義應訊，進而在如附表編號一所示之偵訊（調查）筆錄上偽
    造「乙○○」簽名並按捺其指紋；另在夜間接受訊問筆錄上偽造「乙○○」及刑
    事訴訟第八十七、八十八條逕行拘提、逕行逮捕通知上偽造「乙○○」簽名及指
    印；且再於該訊問筆錄刪改處按捺其指印；又在確認身分之口卡片上偽造「乙○
    ○」簽名，並蓋其指印；又在搜索扣押證明筆錄（收據）上偽造「乙○○」簽名
    及按捺指印；與在尿液採證真實姓名對照表上按捺指印（均詳如附表編號一所示
    ）；嗣後甲○○復基於同一偽造「乙○○」署押之接續犯意，於翌（九）日上午
    九時三十分許經警方解送至台灣台中地方法院檢察署檢官偵查時，由內勤檢察官
    於同日十一時三十分許，在台灣台中地方法院檢察署內勤偵查庭訊問時，亦以「
    乙○○」名應訊，並在如附表編號二所示訊問筆錄上偽造「乙○○」簽名，足生
    損害於乙○○及警方暨檢察官偵查案件之正確性，嗣因乙○○欲遷移戶籍時，始
    發現上情。
二、案經台灣台中地方法院檢察署檢察官自動檢舉偵查起訴。
    理  由
一、右揭事實，業據被告甲○○於偵、審中坦承因另案通緝中，為免遭警發覺真實身
    分，遂冒用其姊乙○○名義應訊等語不諱，並有附表所示訊問、偵訊筆錄、確認
    身分之口卡片、搜索扣押證明筆錄（收據）、尿液採證真實姓名對照表、逕行拘
    提（逮捕）通知等件在卷可稽，復經證人乙○○於偵查中證述無訛（見九十年度
    偵字第三四二五號偵查卷宗第十二頁），此外並有被告指紋卡附卷足憑，被告之
    自白與事實相符，本件事證明確，被告之犯行，堪予認定。
二、查被告甲○○偽造「乙○○」署押之犯行，係犯刑法第二百十七條第一項之偽造
    署押罪。又被告雖先後多次在附表所示文書上偽造「乙○○」署押行為，時間密
    接、地點相近，但若其犯罪係由行為人以單一行為接續進行，縱令在犯罪完成前
    其各個舉動均已與該罪之構成要件完全相符，但行為人主觀上既認其各個舉動不
    過為其犯罪行為之一部者，則當然成立一罪，不能論以連續犯。本件被告經警查
    獲時為免被查悉有前科及圖脫卸刑責，而於警訊多次偽造「乙○○」之署押，並
    於偵訊時再為之，其先後各舉動，無非欲達成同一目的之接續動作，其均係基於
    一個偽造「乙○○」署押之接續犯意而為，在主觀上無非認其各舉動係其犯罪行
    為之一部，故僅成立一罪，此與連續數行為而犯同一罪者，迴乎不同，其為達成
    其同一犯罪之各個舉動，不過為原偽造「乙○○」署押行為之持續，顯係基於接
    續犯意為之，應係接續犯而為單純一罪。至被告於八十九年十一月八日二十二時
    五分，在台中縣警察局豐原分局刑事組製作之『指紋卡』上，按捺之指印二十枚
    ，僅為在識別何人，並非表示本人簽名之意思，尚不生偽造署押之問題。末查被
    告曾於八十三年七月間判處有期徒刑三年五月；復因違反麻醉藥品管理條例案件
    ，經臺灣基隆地方法院於八十四年十二月間判處有期徒刑六月確定，於八十八年
    二月二十一日接續執行完畢業經被告供明在卷，並有本院被告全國前案紀錄表及
    臺灣台中地方法院檢察署刑案資料紀錄表各一紙在卷可稽，其於執行完畢後五年
    以內再犯有期徒刑以上之本罪，應依累犯之規定，加重其刑。爰審酌被告之品性
    、生活狀況、智識程度、犯罪之目的、手段、犯罪所生之危害、事後坦承犯罪等
    一切情狀，量處如主文所示之刑，並諭知易科罰金之折算標準。
三、被告於如附表編號一、二所示之文書上偽造乙○○之署押（含偽造之簽名部分及
    按捺指印部分，蓋被告簽名及按捺指印，係出於同一個偽造署押之犯意，同屬一
    偽造署押行為），均應依刑法第二百十九條規定，宣告沒收。
據上論斷，應依刑事訴訟法第二百九十九條第一項前段，刑法第二條第一項前段、第
二百十七條第一項、第四十七條、第四十一條第一項前段、第二百十九條，罰金罰鍰
提高標準條例第二條，判決如主文。
本案經檢察官林樹蘭到庭執行職務
中      華      民      國    九十      年      三      月     三十     日
                                      臺灣臺中地方法院刑事第六庭
                                          法  官  楊  熾  光
右正本證明與原本無異。
如不服本判決，應於判決送達後十日內向本院提出上訴狀，上訴於臺灣高等法院臺中
分院 (須附繕本)。
                                          書記官
中      華      民      國    九十      年      三      月     三十     日
附錄本案論罪科刑法條：
刑法第二百十七條第一項
偽造印章、印文或署押，足以生損害於公眾或他人者，處三年以下有期徒刑。
盜用印章、印文或署押，足以生損害於公眾或他人者，亦同。
附表
一、台中縣警察局豐原分局刑事組八十九年十一月八日二十二時五分偵訊（調查）筆
    錄上偽造「乙○○」簽名二枚，並按捺指印二枚；且在該筆錄刪改處蓋其指印二
    枚；又在確認身分之口卡片上偽造「乙○○」簽名一枚，並按指印一枚；；另在
    搜索扣押證明筆錄（收據）上偽造「乙○○」簽名三枚，並按捺指印三枚，及在
    尿液採證真實姓名對照表上按指印一枚；與在刑事訴訟第八十七、八十八條逕行
    拘提、逕行逮捕通知上偽造「乙○○」簽名及指印各一枚；另在夜間接受訊問筆
    錄上偽造「乙○○」簽名一枚，並按捺指印一枚。
二、台灣台中地方法院檢察署八十九年十一月九日十一時三十分偵訊筆錄上偽造「姜
    美霞」簽名一枚。


司法院資訊處製作；財團法人民間司法改革基金會備份。
